最高法院刑事附帶民事訴訟判決　　一○○年度台附字第五○號
上　訴　人　賴鎮源　
　　　　　　賴思佳　
上 列一 人
法定代理人　郭以嫣　 住台北市○○區○○街100號12樓之3
上　訴　人　賴亭潔　 住台中市○里區○○街2巷1弄17號
法定代理人　李季玲　 住台中市龍井區○○○街5巷6號1樓
上　訴　人　陳賴碧珠 住台中市○里區○○街17巷26號
共　　　同
訴訟代理人　宋永祥律師
被 上訴 人　楊定融　 住台中市○區○○路1巷9號
　　　　　　　　　　（另案於法務部矯正署台中監獄執行中）
　　　　　　黃俊龍　 住台灣省南投縣魚池鄉魚池村秀水巷20
　　　　　　　　　　 之6號
　　　　　　　　　　 居台中市○○區○○路478號7樓
　　　　　　林英豪　 原住台中市○○區○○里○○○路346巷
　　　　　　　　　　 12之3號4樓（已死亡）
　　　　　　賴明男　 住台中市○○區○○路3段367巷7弄8號
　　　　　　　　　　（另案於法務部矯正署台中看守所羈押中
　　　　　　　　　　）
上列上訴人等因廖國豪殺人案件，不服台灣高等法院台中分院中
華民國一００年七月二十五日第一審刑事附帶民事訴訟判決（一
００年度附民字第一二四號），提起上訴，本院判決如下：
    主  文
上訴駁回。
    理  由
按訴訟程序於言詞辯論終結後當然停止者，本於其辯論之裁判得
宣示之，民事訴訟法第一百八十八條第一項但書定有明文。此一
規定依刑事訴訟法第四百九十一條第五款，於附帶民事訴訟亦準
用。又第三審不經言詞辯論而為判決者，固無所謂言詞辯論之終
結，惟當事人對於判決前應為之訴訟行為若已完畢，即與言詞辯
論之終結無異，故訴訟程序於當事人應為之訴訟行為完畢後當然
停止者，自得本其行為而為判決（本院二十二年上字第八０四號
民事判例參照）。查被上訴人林英豪，雖於上訴人賴鎮源、賴思
佳、賴亭潔、陳賴碧珠（下稱上訴人等四人）對於原判決提起上
訴，繫屬於本院後之民國一００年十月三十一日死亡，有其個人
資料查詢結果可考。但於林英豪死亡前，原審已將上訴人等四人
提出之上訴狀繕本，送達於林英豪，有卷附送達證書可稽。參以
附帶民事訴訟之判決，應以刑事訴訟所確認之事實為據，並不另
為事實認定之訴訟特性，應認此部分當事人對於判決前應為之訴
訟行為已完畢，依前述說明，本院自得就林英豪部分為判決，而
不停止其訴訟程序。次按刑事訴訟法第四百八十七條第一項所定
附帶民事訴訟之對象，除刑事被告外，固兼及依民法負賠償責任
之人。惟該條項所稱之「依民法負賠償責任之人」，係指該刑事
案件中依民法規定應負賠償責任之人而言。故附帶民事訴訟之原
告所主張之共同加害人，必以在刑事訴訟程序中經認定係共同侵
權行為之人，始得謂為依民法負賠償責任之人，否則對之提起是
項附帶民事訴訟，即難謂為合法。另按法院如僅應就附帶民事訴
訟為審判者，應以裁定將該案件移送該法院之民事庭，固為刑事
訴訟法第五百十一條第一項前段所明定。惟此所謂審判係專指實
體上之審判而言，若所提起之附帶民事訴訟經下級法院認為不合
法予以駁回，雖經合法上訴，上級法院亦無從為實體之審判，縱
予以移送民事庭，仍應認上訴為不合法而裁定駁回，毫無實益可
言，故於此情形，仍應由上訴法院刑事庭認上訴為無理由，逕以
判決駁回，無刑事訴訟法第五百十一條第一項前段之適用。經查
本件附帶民事訴訟，其刑事訴訟程序，依原審刑事判決認定之事
實，係由廖國豪一人單獨殺害賴榮振（檢察官及廖國豪不服提起
上訴，經本院認其等上訴均違背法律上之程式，以判決駁回而告
確定），並未認定被上訴人楊定融、黃俊龍、林英豪、賴明男（
下稱被上訴人等四人）係該殺人犯行之共同正犯，有該刑事判決
在卷足憑。原審因之認上訴人等四人就被上訴人等四人所提之附
帶民事訴訟，不合刑事訴訟法第四百八十七條第一項之規定，從
程序上以判決駁回上訴人等四人之訴及假執行之聲請。經核於法
尚無違誤。乃上訴人等四人復就此非實體之判決提起上訴，該上
訴雖屬合法，然依上開說明，仍應認其上訴為無理由，予以駁回
。
據上論結，應依刑事訴訟法第四百九十條前段、第三百九十六條
第一項，判決如主文。
中    華    民    國  一○○  年   十二   月    八    日
                      最高法院刑事第五庭
                          審判長法官  邵  燕  玲  
                                法官  李  伯  道  
                                法官  孫  增  同  
                                法官  李  英  勇  
                                法官  李  嘉  興  
本件正本證明與原本無異
                                      書  記  官  
中    華    民    國  一○○  年   十二   月    九    日
                                                      Q